臺灣高等法院刑事判決　　　　　　　　　　　　九十一年度上訴字第一九九一號
　　上　訴　人
　　即 自訴 人　丙○○
　　被　　　告　丁○○
　　　　　　　　戊○○
　　　　　　　　乙○○
　　　　　　　　甲○○
身分證統一編號：Ｚ000000.
右上訴人因被告誣告等案件，不服臺灣台北地方法院九十年度自字第二七四號，中華
民國九十一年五月二十日第一審判決，提起上訴，本院判決如左：
    主  文
原判決關於被告丁○○、戊○○誣告部分撤銷，發回台灣台北地方法院。
其他上訴駁回。
    理  由
一、自訴意旨如附件之自訴狀所載。
二、按同一案件，經檢察官依第二百二十八條規定開始偵查者，不得再行自訴，又不
    得提起自訴而提起者，應諭知不受理之判決，刑事訴訟法第三百二十三條第一項
    前段及第三百三十四條分別定有明文。
三、上訴駁回部分
（一）被告丁○○、戊○○、乙○○、甲○○被訴共同詐欺、侵占及被告乙○○、丁○○被訴公然冒用公務員官銜罪及被告戊○○被訴偽證部分：本件自訴人丙○○自訴被告等犯上開犯行之事實部分，其中被告林月、戊○○、乙○○、甲○○被訴共同詐欺及侵占及被告戊○○被訴偽證罪嫌部分與案外人楊素枝（自訴
      人之母）於民國（下同）八十九年七月十八日向台灣台北地方法院檢察署提出
      告訴之事實相同（見附件告訴狀），業經該署以八十九年度偵字第一四七一二
      號為不起訴處分確定，此經本院調閱該卷證核閱屬實，依前開規定，既經開始
      偵查（當含偵查終結為不起訴處分），則自訴人對此部分事實不得再行自訴。
      另自訴意旨認被告乙○○、丁○○有公然冒用公務員官銜罪嫌，是以被告丁○○簽署借據後，為免賴債不還之詐財行為無法遂行，欲將供作質物之印章、存
      摺騙回，並將帳戶內原應用以償債之款項全部領走，以達其詐騙錢財之不法意
      圖，顯見被告等是以冒用官銜之方法，以達其詐財之目的，二者間有方法結果
      之牽連關係，故前開不起訴處分確定之事實雖未就冒用官銜部分一併處分，然
      二者間既有方法結果之裁判上一罪關係，則此冒用官銜事實部分，自為台灣台
      北地方法院檢察署八十九年度偵字第一四七一一號不起訴處分之效力所及。
（二）原審因而以自訴人對同一案件，於檢察官開始偵查後再行起訴，爰引刑事訴訟
      法第三百二十三條第一項、第三百三十四條、第三百四十三條、第三百零七條
      為自訴不受理之諭知，並不經言詞辯論，此部分判決認事用法，並無不合，上
      訴人上訴意旨認非屬同一案件云云，請求撤銷發回，並無理由，爰不經言詞辯
      論，駁回此部分之上訴。
四、撤銷發回部分：
 （一）被告丁○○、戊○○被訴誣告部分：自訴人自訴丁○○明知其向自訴人等借?
       U之事實為真正，且親筆簽名之借據為真正，竟於八十八年十月間，以使自訴
       人受刑事判決為目的，具狀向台灣台北地方法檢察署提出告訴，以不實之指?
       D，捏造自訴人有偽證之犯行，而被告戊○○知其母丁○○投入自有資金買賣
       股票甚微，卻一再在丁○○誣告自訴人之訴訟中哭訴，附和丁○○之說法，?
       臘嵽蘄c林月之告訴代理人，企圖羅織自訴人入罪，因認渠等涉犯誣告及幫助
       誣告之罪嫌。查自訴人自訴被告二人涉犯誣告罪嫌，是以被告丁○○於八十?
       K年十月十九日向台灣台北地方法院檢察署對自訴人提出偽證告訴，被告戊○○並擔任告訴代理人為據，經該署以八十八年偵字第二三三三七號偵查，並?
       捃虒p於九十年三月十六日為不起訴處分確定，此有告訴狀影本及不起訴處分
       書影本附卷可稽，並經本院調卷核閱無訛，而台灣台北地方法院檢察署八十?
       E年度偵字第一四七一二號起訴被告丁○○、戊○○誣告一案，現為原審九十
       年度訴字第一一六九號審理中，此係丁○○於八十七年五月二十日對案外人?
       辛尷K、江明珠所提之共同詐欺、背信、違背證券交易法等罪之案件，經台灣
       台北地方法院檢察署對被告楊素枝以八十七年度偵字第一０一一四號為不起?
       D處分確定，被告江明珠並經原審以八十八年度訴字第一五二號判決無罪確定
       ，此有前開資附於原審卷內可憑，嗣經楊素枝對被告等向台灣台北地方法院?
       佴賹p提出誣告告訴，經該署以八十九年度偵字第一四七一二號提起公訴在案
       ，此有起訴書影本一份在卷可參，並經調卷參閱無誤，是台灣台北地方法院?
       佴賹p八十九年偵字第一四七一二號對被告等提起之誣告事實，乃是被告丁○○對楊素枝、江明珠提出告訴，由被告戊○○擔任告訴代理人之事實，而本?
       韟蛚D人對被告等提起誣告之事實，乃是丁○○、戊○○事後另對自訴人所提
       偽證之告訴事實，兩案時間、事實並不相同，且無連續犯之一罪關係，此自?
       D事實部分當非另案原審九十年訴字第一一六九號（起訴案號：台灣台北地方
       法院八十九年度偵字第一四七一二號）起訴效力所及。
 （二）原審未予詳查，遽認此部分自訴事實與前案為同一事實，為該起訴效力所及
       ，竟為自訴不受理之諭知，尚有未洽，上訴人據此上訴意旨指摘此部分判決
       不當，請求撤銷發回，重新審理，核有理由，本院爰不經言詞辯論，予以撤
       銷此部分判決，並發回原審續行審理。
據上論斷，應依刑事訴訟法第三百六十八條、第三百六十九條第一項後段、第三百七
十二條，判決如主文。
中      華      民      國      九十一      年      九      月   三十   日
                              台灣高等法院刑事第十六庭
                                  審判長法  官  許  增  男
                                        法  官  徐  昌  錦
                                        法  官  周  煙  平
右正本證明與原本無異。
被告對誣告罪部分及自訴人對偽證罪部分如不服本判決應於收受送達後十日內向本院
提出上訴書狀，其未述上訴之理由者並得於提起上訴後十日內向本院補提理由書（均
須按他造當事人之人數附繕本）。
詐欺、侵占及冒用公務員官銜罪均不得上訴。
                                        書記官  鄭  信  昱
中    華    民    國     九十一   年       十       月        二        日
